臺灣臺南地方法院刑事裁定
111年度聲字第221號
聲明異議人
即受刑  人  洪桂香


上列被告因竊盜案件，對臺灣臺南地方檢察署檢察官之執行指揮
（111年度執更字第178號）聲明異議，本院裁定如下：
    主  文
 聲明異議駁回。
    理  由
一、聲明異議意旨如附件。
二、按受刑人或其法定代理人或配偶以檢察官執行之指揮為不當
    者，得向諭知該裁判之法院聲明異議，刑事訴訟法第484條
    定有明文。而檢察官就得易科罰金或得易服社會勞動之有期
    徒刑或拘役執行之案件，若於傳喚受刑人之傳票上註明該受
    刑人不得易科罰金或不得易服社會勞動之旨，應認檢察官實
    質上已為否定該受刑人得受易刑處分利益之指揮命令，該部
    分之記載，自得為聲明異議之標的，不受檢察官尚未製作執
    行指揮書之影響（最高法院107年度臺抗字第404號刑事裁定
    意旨參照）。又所謂指揮執行為不當，係指就刑之執行或其
    方法違背法令，或雖非違法而因處置失當，致受刑人蒙受重
    大不利益者而言（最高法院108年度臺抗字第770號刑事裁定
    意旨參照）。
三、次按犯最重本刑為5年以下有期徒刑以下之刑之罪，而受6月
    以下有期徒刑或拘役之宣告者，得以1,000元、2,000元或3,
    000元折算1日，易科罰金；但易科罰金，難收矯正之效或難
    以維持法秩序者，不在此限，刑法第41條第1項固有明文。
    惟有期徒刑或拘役得易科罰金之案件，法院所諭知者，僅係
    易科罰金折算之標準，至應否准許易科罰金，應由執行檢察
    官審酌受刑人如不執行所宣告之刑，是否難達科刑之目的、
    難收矯正之成效或維持法秩序，以作為其裁量是否准予易科
    罰金之憑據。而此項易刑處分之准許與否，係法律賦予檢察
    官指揮執行之裁量權限，倘未有逾越法律授權、專斷等濫用
    權力之情事者，自不得任意指摘為違法（最高法院107年度
    臺抗字第277號刑事裁定意旨參照）。上開易刑處分之否准
    ，係法律賦予檢察官指揮執行時之裁量權限，執行檢察官自
    得考量受刑人之實際情況，是否有難收矯正之效或難以維持
    法秩序，以作為其裁量是否准予易科罰金或易服社會勞動之
    憑據，非謂一經判決宣告易科罰金之折算標準，執行檢察官
    即應為易科罰金或易服社會勞動之易刑處分。又所謂「難收
    矯正之效」及「難以維持法秩序」，乃立法者賦與執行檢察
    官得依具體個案，考量犯罪特性、情節及受刑人個人特殊事
    由，審酌應否准予易刑處分之裁量權，檢察官就此項裁量權
    之行使，僅於發生裁量瑕疵之情況，法院始有介入審查之必
    要，倘檢察官之執行指揮，其程序上已給予受刑人就其個人
    特殊事由陳述意見之機會（包括在檢察官未傳喚受刑人，或
    已傳喚受刑人但受刑人尚未到案前，受刑人先行提出易科罰
    金聲請等情形），實體上並已就包含受刑人所陳述關於其個
    人特殊事由在內之刑法第41條第1項但書或第4項所指情形予
    以衡酌考量，則難認其裁量權之行使有何違法或不當可言。
    易言之，執行檢察官就受刑人是否確因易科罰金或易服社會
    勞動，而有難收矯正之效，或難以維持法秩序之情事，有裁
    量判斷之權限，法院僅得審查檢察官裁量時其判斷之程序有
    無違背法令、事實認定有無錯誤、其審認之事實與刑法第41
    條第1項但書、第4項之裁量要件有無合理關連、有無逾越或
    超過法律規定之範圍等問題，原則上不宜自行代替檢察官判
    斷受刑人有無上開情事。倘執行檢察官經綜合評價、衡酌後
    ，仍認受刑人有上開不適宜為易刑處分之情形，而為否准受
    刑人易科罰金或易服社會勞動之執行命令，則屬執行檢察官
    裁量權之合法行使範圍，自不得任意指為違法或不當（最高
    法院110年度臺抗字第1188號、106年度臺抗字第1034號刑事
    裁定意旨參照）。　
四、經查：
　㈠異議人即受刑人因犯如附表編號1至4所示之罪，先後經判處
    如附表編號1至4所示之刑，並分別確定在案，嗣經本院以11
    0年度聲字第1834號裁定應執行拘役110日，如易科罰金，以
    新臺幣1,000元折算1日，於110年12月20日確定在案，而由
    臺灣臺南地方檢察署檢察官以111年度執更字第178號指揮執
    行。其後異議人向臺灣臺南地方檢察署聲請分期繳納易科罰
    金，檢察官審核後認不准異議人易科罰金及易服社會勞動，
    再以執行傳票通知異議人上開決定，業經本院調取臺灣臺南
    地方檢察署111年度執更字第178號執行案卷核閱無誤。　
　㈡次查檢察官係審酌本件異議人已有多次竊盜前科，有竊盜慣
    性，本件又因4次竊盜案而定應執行拘役110日，目前尚有另
    案竊盜罪待執行及另件竊盜案偵查中，故認異議人如易科罰
    金難收矯正之效，為維持法秩序，於111年2月7日核定不准
    異議人就上開刑期易科罰金或易服社會勞動，並業以執行傳
    票使異議人知悉上情及告知救濟途徑，亦有前述執行卷宗可
    供查佐，足認執行檢察官於決定是否准予異議人易科罰金前
    ，異議人已曾陳述其意見請求分期繳納易科罰金，檢察官逐
    一審核異議人之意見、竊盜犯罪之特性、異議人之前案紀錄
    及本案犯罪情形後，始以前述理由為不准易科罰金之決定，
    且已依法通知異議人甚明。　
　㈢異議人固以其領有身心障礙手冊，且係低收入戶為由，就檢
    察官前揭執行之指揮聲明異議。惟異議人於本件4次竊盜案
    而定應執行拘役110日之前，即106、107、108、110年間確
    曾6度犯竊盜案件，經分別判處得易科罰金之有期徒刑確定
    ，而已執行完畢，且異議人目前尚因其他竊盜案件，經法院
    判刑確定或檢察官偵查中等情，有臺灣高等法院被告前案紀
    錄表在卷可參，足見異議人歷經前案之執行，仍未能記取教
    訓，猶一再犯案，其無視法律禁制之心態實已甚為顯然，顯
    見單純罰金之繳納實不足令異議人深切警惕，難以杜絕再犯
    。故執行檢察官於指揮執行之程序，以異議人之刑案紀錄為
    據，依專業判斷，認異議人如不入監執行所宣告之刑，顯難
    收矯正之效，從而不准異議人易科罰金或易服社會勞動，係
    為使異議人就其犯行付出代價以達懲治教化及遏止再犯之法
    規範目的所作成之決定，所為之裁量與准否易刑處分之要件
    亦具有合理之關連性，而屬針對個案所為「合於法律授權目
    的之合義務性裁量」，與比例原則、平等原則、不當聯結禁
    止原則均無違；執行檢察官審酌判斷時所依據之事實復無違
    誤，亦無濫用判斷權限、裁量怠惰或其他違法瑕疵情事，自
    應予尊重。
  ㈣綜上所述，本件就異議人聲明異議所執理由，尚無法認定檢
    察官所為執行之指揮有何違法或不當之處；此外，亦未見檢
    察官有何逾越法律授權、恣意專斷或將與事件無關之因素考
    慮在內等濫用權力之情事，揆諸前揭說明，堪認異議人聲明
    異議為無理由，應予駁回。
五、依刑事訴訟法第486條，裁定如主文。
中　　華　　民　　國　　111 　年　　2 　　月　　11　　日
　　　　　　　　　刑事第八庭    法　官　郭瓊徽
以上正本證明與原本無異。
如不服本裁定，應於送達後5日內，向本院提出抗告狀。
　　　　　　　　　　　　　　　　書記官　王珮君
中　　華　　民　　國　　111 　年　　2 　　月　　11　　日